【裁判字號】    88,易,3384
【裁判日期】    900424
【裁判案由】    公共危險
【裁判全文】
臺灣臺北地方法院刑事判決                        八十八年度易字第三三八四號
    公  訴  人  臺灣臺北地方法院檢察署檢察官
    被      告  丙○○
右列被告因公共危險案件，經檢察官聲請以簡易判決處刑（八十八年度偵字第一八三
三二號），惟本院台北簡易庭認為不宜以簡易判決處刑，移送本院適用通常程序審判
，本院判決如左：
    主  文
丙○○無罪。
    理  由
一、公訴意旨略以：被告丙○○自民國八十二年起承租台北市○○路○段三九三號二
    樓經營高藝護膚坊及作為住宅使用，原應注意用電、消防之安全以防止火災發生
    ，而依當時情形又非不能注意，竟疏未注意，自上址美容室靠窗口之美容床下方
    三孔式電源插座，插接二條電源延長線，一條為三孔式插座接續於中間美容床下
    方，供各式美容儀器使用，另一條為六孔式插座，供廣告招牌燈使用，其因使用
    電源延長線不當，電源負荷過重，於八十八年六月四日下午七時許，上址三孔式
    插座電源延長線因短路起火燃燒，致該現供人使用之住宅遭燒燬，並延燒至上址
    一樓甲○○經營之群益糕餅店靠近二樓之廣告招牌亦遭燒燬，致生公共危險，因
    認被告涉犯刑法第一百七十三條第二項之失火燒燬現供人使用之住宅罪嫌及第一
    百七十五條第三項之失火燒燬住宅等以外之物罪嫌。
二、按犯罪事實應依證據認定之，無證據不得推定其犯罪事實；另不能證明被告犯罪
    者，應諭知無罪之判決，刑事訴訟法第一百五十四條、第三百零一條第一項分別
    定有明文。又刑事訴訟法上所謂認定犯罪事實之證據，係指足以認定被告確有犯
    罪行為之積極證據而言，該項證據自須適合於被告犯罪事實之認定，始得採為斷
    罪資料；而認定不利於被告之事實，須依積極證據，苟積極證據不足為不利於被
    告事實之認定時，即應為有利於被告之認定，更不必有何有利之證據。另認定犯
    罪事實所憑證據，雖不以直接證據為限，間接證據亦包括在內；然而無論直接或
    間接證據，其為訴訟上之證明，須於通常一般之人均不致有所懷疑，而得確信其
    為真實之程度者，始得據為有罪之認定，倘其證明尚未達到此一程度，而有合理
    性懷疑之存在時，即無從為有罪之認定（最高法院二十九上字第三一０五號、三
    十年上字第八一六號、七十六年台上字第四九八六號判例均足資參照）。
三、公訴意旨認被告涉犯上開犯行，無非以台北市政府消防局火災原因調查報告書為
    論據。訊據被告固承認承租上址經營美容護膚及作為住宅使用，然否認有何公共
    危險犯行，辯稱：起火點並非在其屋內，即起火原因並非其使用電源延長線不當
    造成短路起火燃燒，而係一樓群益蛋糕西點麵包店靠近二樓之「糕」字廣告招牌
    起火燃燒，因當時風勢很強，火勢乃順著冷氣吸風口延燒至其屋內等語。經查：
    被告上址屋內電源總開關之無熔絲開關呈跳脫現象之事實，業據證人即發生火災
    翌日即至上址換修水電線路之乙○○結證在卷（見本院九十年三月五日訊問筆錄
    、四月十日審判筆錄），並有台北市政府消防局火災原因調查報告書及所附照片
    二十一在卷足憑，證人乙○○復結證稱：他做水電十幾年了，當時是把被告屋內
    全部電線線路抽出來換新，並未發現有任何線路有破裂或熔解，因線路若熔解是
    抽不出來的，而電源總開關沒有受到影響，無熔絲開關已經跳脫，無熔絲開關既
    然已經跳脫，表示安全上有保障，應不可能走火，除非無熔絲開關本身無法跳脫
    ，才會發生熔解，如果電線走火，電線會先熔解再產生火花，再起火燃燒，電線
    就無法抽出更換等語（見本院九十年三月五日訊問筆錄、四月十日審判筆錄）。
    並有當時經證人乙○○抽出無破裂或熔解之電線所拍攝之照片附卷可稽，則縱被
    告屋內使用電源延長線不當，電源負荷過重，然其總電源開關之無熔絲開關業已
    跳脫，如同以往總開關之保險絲已燒斷，表示業已察覺此現象而自動跳脫，無從
    再輸送電能予該電線線路，既在無電能之情況下，能否以被告屋內中間美容床地
    毯及地磚受火燒較強烈且電源延長線內銅製母片呈彈開狀態，即認發生電線短路
    走火情事，尚非無疑？而群益西點麵包店靠近被告房屋「糕」字廣告招牌之電源
    線有燒燬熔解情事，然其中靠近被告房屋冷氣機部分之電源線燒燬情形較不嚴重
    ，電線之塑膠絕緣體部分尚未燒燬等情，有照片附卷可參，台北市政府消防局火
    災原因調查報告書所附照片三尚非「糕」字廣告招牌電源線，無從以此推論電源
    線僅係表面輕微受損，則火勢若係由被告屋內延燒至屋外招牌，何以靠近被告房
    屋部分之電源線燒燬情形反而較外側靠近招牌部分輕微，亦有可疑？且證人即火
    災目擊者吳美諄明確證稱：她當時發現群益蛋糕西點麵包店廣告招牌自上向下數
    第四個即「糕」字廣告招牌旁之電線有火苗，後來有一陣大風將火苗吹向上址二
    樓，然後火勢就延燒開來，所見到的起火點就是「糕」字廣告招牌的電線起火，
    除了這個地方，沒有其他地方著火等語（見偵查卷第四頁）。亦難遽認係被告屋
    內起火再延燒至屋外廣告招牌。又台北市政府消防局火災原因調查報告書僅係研
    判以電源延長線因故短路致起火燃燒之可能性較大，無從肯認確係被告使用電源
    延長線不當致短路起火燃燒，是在有合理懷疑之情況下，尚難徒憑該火災原因調
    查報告書即認被告涉犯公共危險犯行。此外復查無其他積極證據足資證明被告有
    何公訴人所指犯行，不能證明被告犯罪，揆諸上開說明，自應為被告無罪之諭知
    。
據上論斷，應依刑事訴訟法第三百零一條第一項，判決如主文。
本案經檢察官李韋昌到庭執行職務
中      華      民      國      九十      年    四      月  二十四    日
                                    臺灣臺北地方法院刑事第五庭
                                        法  官  陳容正
右正本證明與原本無異
如不服本判決，應於判決送達後十日內，向本院提出上訴狀。
                                        書記官  林妙穗
中      華      民      國      九十      年    四      月  二十四     日


司法院資訊處製作；財團法人民間司法改革基金會備份。
